【裁判字號】    99,上易,45
【裁判日期】    990629
【裁判案由】    第三人異議之訴
【裁判全文】
臺灣高等法院臺南分院民事判決  99年度上易字第45號
上  訴  人  甲○○
訴訟代理人  蘇文斌  律師
            黃俊達  律師
            粘怡華  律師
被 上訴 人  乙○○
訴訟代理人  汪玉蓮  律師
複 代理 人  蔡淑文  律師
上列當事人間請求第三人異議之訴事件，上訴人對於中華民國98
年12月31日臺灣嘉義地方法院第一審判決（98年度訴字第491號
）提起上訴，本院於99年6月15日言詞辯論終結，判決如下：
    主  文
上訴駁回。
第二審訴訟費用由上訴人負擔。
    事實及理由
一、上訴人主張：
（一）被上訴人前以鈞院96年度上易字第261號確定判決為執行
      名義聲請強制執行，經原法院以97年度執字第10005號拆
      屋還地強制執行事件受理並開始為執行（下稱本件執行程
      序）。惟前開確定判決附圖所示B部分（面積142.58平方
      公尺）之建物（下稱系爭建物）為上訴人與該案執行債務
      人即訴外人丙○○共同出資興建，現為上訴人居住使用中
      ，上訴人為所有權人之一，此有上訴人提領出資款之帳戶
      明細及當時受僱興建之工人蕭又逞為證。上訴人既出資興
      建系爭建物，確為系爭建物之原始起造人之一，即為系爭
      建物之所有權人，而前開確定判決僅命訴外人丙○○拆除
      系爭建物而已，上訴人當然仍有權居住使用B部分建物，
      就本件執行程序中就系爭建物之強制執行當然有排除強制
      執行之法律上地位，且執行債務人丙○○亦無獨自拆除之
      事實處分權。為此，上訴人依強制執行法第15條前段規定
      第三人異議之訴法律關係提起本件訴訟，請求撤銷系爭建
      物之強制執行程序，於法應無不合（原審為上訴人全部敗
      訴之判決，上訴人就此敗訴部分全部上訴）。
（二）主管機關核發建造執照所載之起造人僅為聲請核發建造執
      照之人而已，未辦理建物第一次所有權登記以前，房屋所
      有權屬於出資興建之原始起造人，非謂建造執照所載之起
      造人，必為興建建物而原始取得其所有權之人（參照最高
      法院96年度台上字第2851號判決意旨)。不動產物權依法
      律行為而取得者，非經登記不生效力，固為民法第758條
      所明定，如非依法律行為而取得者，雖不以登記為取得所
      有權之要件，但其取得所有權之原因如經相當確實之證明
      ，而認為有所有權之存在，自得據以排除強制執行。而房
      屋之原始取得，係指出資建築房屋，不基於他人既存權利
      ，而獨立取得房屋所有權而言(參照最高法院69年度台上
      字第1581號判決意旨)，即出資建造未保存登記房屋者，
      方原始取得房屋之所有權。至於稅捐機關之納稅名義人，
      僅為行政稅籍管理，不得因該登記而否認原始起造人之所
      有權，是關於核發建造執照之相關文件，應不得作為否定
      原始起造人之證據。本件前案均未就何人出資興建系爭建
      物乙事為調查，亦未傳訊上訴人，自不得因此否定上訴人
      出資興建之事實。又原審法院94年度訴字第278號以及鈞
      院96年度上易字第361號拆屋還地事件之當事人爭執之重
      點係為丙○○為系爭建物坐落基地之共有人，系爭建物使
      用之面積未逾越其應有部分換算所得面積，且亦經大多數
      共有人同意，並非無權占有。至系爭建物之原始起造人若
      干？其等出資金額之多寡等並非攻擊防禦之重點，丙○○
      始未提出主張，自不得以此否定上訴人曾經出資。
（三）系爭建物興建已經10年，上訴人已不能詳記系爭建物之確
      實建築費用若干，但概估約新台幣（下同）420萬元。茲
      臚列上訴人出資興建房屋之事實如后：
    1.上訴人嘉義縣太保市農會之0000000-00-0000000帳戶於民
      國（下同）88年12月24日轉帳22萬元，係轉入訴外人即上
      訴人之夫丙○○之0000000-00-0000000號帳戶內，業經嘉
      義縣太保市農會函覆在案，且該存戶於同日亦為上訴人之
      夫丙○○提領現金8萬元，而上訴人之夫丙○○即陸續從
      上開帳戶內提領款項以支付系爭建物之工程款，此有上訴
      人於原審提出之上訴人之夫丙○○上開帳戶明細，及臺灣
      嘉義地方法院檢察署94年度偵字第1439號不起訴處分書載
      :「丙○○於88年間開始建造房屋...」乙情，應足證明上
      訴人先生丙○○從上開帳戶轉帳款項22萬元及提領款項8
      萬元，均係作為支付系爭房屋之工程款甚明。
    2.又上訴人與配偶丙○○間並不存在借貸或贈與30萬元之法
      律關係，則關於上訴人先生丙○○提領該30萬元支付系爭
      房屋工程款之時，因為同種類物(即金錢)之混合，上訴人
      與配偶丙○○事先知各自數量，仍能按數取回，故此際不
      生混合之問題，仍能按各自數量取得金錢之所有權，共同
      出資建築房屋，則依原審認定之興建系爭建物之工程款約
      420萬元，上訴人出資額30萬元，雖僅占總工程款1/14,然
      上訴人與上訴人之夫丙○○仍能按出資比例1/14、13/14
      保持共有，不得因上訴人出資金額太少，進而否認上訴人
      為系爭房屋出資人之事實。
    3.又上訴人之夫於強制執行時，曾告知上訴人其有提起訴訟
      ，房子不會被拆，上訴人方才遲未提起本件訴訟，且依強
      制執行法第15條規定，於強制執行程序終結前，上訴人均
      得提起第三人異議之訴，並無規定須於執行之初即須起訴
      ，乃原判決謂:被上訴人早在97年4月間即執前開執行名義
      聲請對於丙○○為拆除系爭建物之強制執行，上訴人與丙
      ○○為夫妻，且又居住於系爭建物之內，應無不即時知情
      之理。是若上訴人確實亦為出資興建系爭建物之人，何以
      不在執行之開始即提起第三人異議之訴以資救濟?何以待
      丙○○所提債務人異議之訴敗訴確定後，始提起本訴?是
      被上訴人主張上訴人提起本件訴訟係為干擾本件執行程序
      之進行乙節，似非無據云云，似有限縮人民訴訟權利之嫌
      !
    4.依證人蕭又逞於原審證稱：「我幫他們蓋房屋時，沒有說
      誰要蓋房屋。」「原告（即本件上訴人，下同）及其配偶
      都有跟我接洽蓋房子的事，買材料的錢及工資有時是原告
      拿給我，有時是她先生，施工的時候，原告也有在現場。
      」等語，再參酌後附之訴外人丙○○之存摺影本之記載，
      在由上訴人帳戶轉帳22萬元及提領8萬元之前，其存款(活
      期儲蓄存款)僅有3千餘元，足證上訴人之夫丙○○於系爭
      房屋興建過程確實有欠缺現金，上訴人因此於此時出資30
      萬元，以共同建屋，尚符常情，乃原判決置上開事證於不
      論，逕謂：興建系爭建物至少係為供丙○○與上訴人共同
      使用，則在系爭建物興建過程，上訴人自無不關心之理，
      是則上訴人在施工期間出現於現場，或與工人接洽施工，
      或交付工程款等，亦為人之常情，自亦不能據此即認原告
      亦係出資興建系爭建物之人云云，實有率斷。
（四）上訴人復於本院補陳：
    1.上訴人甲○○與訴外人丙○○為夫妻，共同務農耕作，並
      以此謀生，販賣農產所得自為兩人所共有，兩夫妻亦以此
      所得供應日常生活所需。因販賣所耕農產之事均由訴外人
      丙○○對外接洽，故上開耕作所得由丙○○先行代收，兩
      人共同使用，非丙○○個人所有。是故，原審判決否認上
      訴人之所有權，顯未考量年屆八旬之夫妻婚姻關係存續中
      所得之金錢幾由丈夫管理之時空背景、習慣，據此否定上
      訴人之所有權，與當事人之真意相悖。
    2.被上訴人亦不否認上訴人於88年12月24日轉帳22萬元至丙
      ○○帳戶及提領現金8萬元之事實，是時確係系爭房屋興
      建、急需給付工資之時，是故上開款項確為給付工程款而
      由上訴人出資甚明。再者，上訴人與丙○○並無任何贈與
      或借貸之意，其後丙○○亦無款項之返還，顯見上開款項
      確為上訴人建築系爭房屋之出資，實不應上訴人上開資金
      占總工程款比重較低，即否認上訴人出資之情事。何況丙
      ○○帳戶金錢係上訴人與其共同努力所得，為求養老興建
      系爭房屋，怎可能上訴人均無任何出資、貢獻，亦顯與常
      情相違。又系爭房屋乃上訴人與訴外人丙○○共同居住養
      老之住所，為年逾八旬之夫妻餘生所賴，豈能僅因建築經
      費係由丙○○帳戶所提領或轉至丙○○帳戶即謂上訴人並
      未出資而無所有權，顯與上訴人與丙○○共耕共營生活之
      事實不符，原審判決難謂無誤。
（五）並為上訴聲明：
    1.原判決廢棄。
    2.上廢棄部分，臺灣嘉義地方法院97年度執字第10005號強
      制執行程序應予撤銷。
    3.訴訟費用由上訴人負擔。
二、被上訴人則以下列等語資為抗辯：
（一）被上訴人執前開確定判決對於訴外人丙○○聲請強制執行
      ，經本院受理並開始本件執行程序，訴外人丙○○已自行
      拆除車庫部分之建物，但就系爭建物，則以系爭建物坐落
      土地之分割共有物事件尚未經判決確定為由，提起債務人
      異議之訴，經原審法院以98年度訴字第55號受理並判決訴
      外人丙○○敗訴，丙○○不服，提起上訴，亦經鈞院以98
      年度上易字第119號駁回上訴確定在案。在該案審理中，
      丙○○均未提及系爭建物係由其與他人共同出資興建，上
      訴人卻突以其為所有人為由提起本件訴訟，其目的無非欲
      干擾本件執行程序之進行。
（二）系爭建物未辦理保存登記，但房屋稅條例第4條第1項前段
      規定：「房屋稅向房屋所有人徵收之。」於實務上，就未
      辦理保存登記之房屋而言，於認定房屋所有權人為何人時
      ，均以房屋稅籍資料之記載為重要之判斷依據。然上訴人
      申報房屋稅籍時，並申報為共有人，而依房屋稅款繳款書
      之記載，納稅義務人僅訴外人丙○○1人，並非共有，益
      徵系爭建物為丙○○單獨所有。又系爭房屋建造執照申請
      書之起造人亦為丙○○。原審判決第4頁最後一行至第5頁
      第7行業已詳查並認定:「訴外人丙○○於88年5月24日即
      為興建系爭建物，以自己名義申請指示建築線並經嘉義縣
      政府建設局勘測完竣，於88年7月23日檢還申請書等情，
      有丙○○於原審法院94年度訴字第278號拆屋還地事件審
      理時提出之嘉義縣政府88年7月23日八八嘉建局都字第219
      62號函及所附建築線指示(定)申請書可按，另依丙○○提
      出之建造執照申請書上亦以丙○○為起造人」在在證明該
      房屋為丙○○一人所有。另在原審法院94年度訴字第398
      號、鈞院97年度上易字第119號分割共有物事件，丙○○
      亦均未提及系爭建物係其與他人共同出資建造；於本件執
      行事件即嘉義地方法院執行處97年度執字第10005號強制
      執行事件過程中丙○○稱：「房屋係其所蓋。」於嘉義地
      方法院94年度訴字第278號拆屋還地事件之訴訟過程中均
      主張系爭房屋係由其所建築，並未提及與他人共同興建之
      內容。且丙○○於房地被強制執行後亦以其名義提起債務
      人異議之訴，於該案件丙○○亦具狀主張系爭房屋為伊所
      建，並提出係丙○○申請指定建築線之公文，於本件上訴
      人第三人異議之訴一審判決敗訴後，於99年1月21日丙○
      ○又以其名義再次提起債務人異議之訴主張房屋為伊所建
      ，與本件顯相牴觸。且證人蕭又逞稱：何時買材料忘記了
      等語，又稱：連工錢差不多7、80萬元等語，此與上訴人
      於原審98年12月11日陳報狀所述：鋼骨架約80萬元、3分
      鐵約為10萬元、輕鋼架約20萬元，工資約170萬元等語，
      亦不符合。又上訴人雖主張88年12月24日其有提出22萬元
      作為共同出資興建，該款項係轉至蕭又逞戶頭，然經原審
      函查結果，係丙○○自行從上訴人帳戶轉帳入丙○○戶頭
      。另關於轉帳22萬元之用途，丙○○於鈞院供稱係其拿去
      自行購買3分鐵、4分鐵及大片鋼鐵等材料，然蕭又逞於原
      審卻供稱鋼鐵、烤漆板等材料皆伊購買，二者之供述不符
      ，丙○○之供述，並不可採。又上訴人主張伊與丙○○共
      同從事農事（農務），亦有收入可供出資，惟丙○○卻稱
      上訴人在餐廳當廚師，並未從事農事，丙○○之供述亦與
      上訴人之主張不一，事實上甲○○並無工作亦無收入。故
      上訴人主張其與訴外人丙○○共同出資興建系爭房屋乙節
      ，顯不可採。
（三）上訴人之夫丙○○於原審法院99年度訴字第65號債務人異
      議之訴事件，主張於系爭土地上之房屋係伊所興建，故提
      起債務人異議之訴。該案判決認定於丙○○建屋後，經共
      有物分割判決後坐落於附圖三號Ａ部份之建物由丙○○取
      得所有權，提起異議之訴有理由，另坐落於附圖二面積0.
      003762公頃部份之建物，丙○○仍無擅自興建房屋之權利
      ，駁回其異議。另丙○○於鈞院亦證稱：這間房屋〝我〞
      照百分之六十（之建蔽率）蓋的。故甲○○再提起本件第
      三人異議之訴，主張系爭建物為伊出資所興建，並無理由
      。
（四）原審就上訴人曾轉帳22萬元至丙○○之帳戶及丙○○提領
      8萬元乙情已認定:「依其所提出之存摺影本及太保市農會
      檢送之活期儲蓄存款收入傳票1取款憑條....記載，固有
      於88年12月24日自原告設於太保市農會帳戶內轉帳22萬元
      至丙○○之帳戶及提領8萬元現金之事實，但縱認前開所
      提領8萬元現金亦係丙○○前往提領，至多亦僅能證明丙
      ○○曾自原告之前開帳戶內取得30萬元之事實而已，尚不
      足以認定該30萬元係原告之出資。」「興建系爭建物之工
      程款約420萬元乙節，業經原告陳明在案，則原告所主張
      自己之出資額(30萬元)約僅占總工程款之百分之七而已，
      且依原告提出訴外人丙○○之存摺影本之記載，在自原告
      帳戶轉帳22萬元及提領8萬元之前，其存款(活期儲蓄存款
      )固僅有3干餘元，但在89年1月25日及同年5月2日，即分
      別有定期存款129萬餘元及99萬餘元存入其活期儲蓄存款
      帳戶(見本院卷第82頁至第84頁)，足認丙○○並非真正欠
      缺興建房屋之資金，前開轉帳及現金之提領，應僅係丙○
      ○之興建過程一時欠缺現金，而其所存上開定期存款又未
      到期，恐提前解約遭受利息損失，乃向上訴人調借金錢應
      急，此由原告於本院審理時稱：因為蓋房屋不夠用，我就
      拿錢給他趕快去付款等語益明。」故上訴人以其曾轉帳22
      萬元至丙○○之帳戶及丙○○提領8萬元即主張共同出資
      興建房屋為共有人之一，實不可採。
（五）綜上，丙○○與上訴人是夫妻關係，系爭房屋實為丙○○
      所建，丙○○提起債務人異議之訴敗訴後，再委任同一律
      師，以上訴人名義再提起本件第三人異議之訴，主張上訴
      人就系爭房屋為所有權人，聲請停止執行，意圖干擾執行
      程序，於甲○○一審敗訴後，丙○○又以其自己名義再提
      債務人異議之訴，故沒必要再傳訊丙○○。
（六）並為答辯聲明：
    1.上訴駁回。
    2.訴訟費用由上訴人負擔。
四、兩造對下列事實，並不爭執，堪信為實：
（一）被上訴人於97年4月15日以本院96年度上易字第261號確定
      判決為執行名義聲請強制執行，經原法院以97年度執字第
      10005號拆屋還地強制執行事件受理，並開始就前開確定
      判決附圖所示B部分，面積142.58平方公尺之系爭建物及
      土地為本件強制執行程序，有本院96年度上易字第261號
      民事判決書1份及原法院97年度執字第10005號執行卷面1
      紙在卷可稽（見原審卷第10-14頁、本院卷第105頁）。
（二）系爭建物未辦理保存登記，其興建之工程款總計4、5百萬
      元（見原審卷第109頁）。
（三）系爭房屋稅繳款書之納稅義務人為丙○○，有房屋稅繳款
      書1份在卷可稽（見原審卷第17頁）。
（四）上訴人設於嘉義縣太保市農會之0000000-00-0000000帳戶
      於88年12月24日轉帳22萬元至丙○○之0000000-00-00000
      00號帳戶內，及於同日在上訴人上開帳戶亦為丙○○提領
      8萬元現金；此有上訴人所提出之存摺影本及太保市農會
      函覆檢送之活期儲蓄存款收入傳票、取款憑條在卷足佐（
      見原審卷第15頁背面、第65頁至第66頁背面）。
五、上訴人另主張系爭建物係其出資興建，其為所有權人（共有
    人）等情，固據其提出存摺、聲請調取其在太保市農會之交
    易紀錄（明細），並聲請證人蕭又逞為證。惟為被上訴人所
    否認，並以前揭情詞置辯。從而，本件所應審究者即為上訴
    人是否為系爭建物之所有權人？茲說明如下：
（一）按「當事人主張有利於己之事實者，就其事實有舉證之責
      任。」民事訴訟法第277條前段定有明文。準此，民事訴
      訟如係由原告主張權利者，應先由原告負舉證之責，若原
      告先不能舉證，以證實自己主張之事實為真實，則被告就
      其抗辯事實即令不能舉證，或其所舉證據尚有疵累，亦應
      駁回原告之請求（最高法院17年上字第917號著有判例可
      資參照）。又按「第三人就執行標的物有足以排除強制執
      行之權利者，得於強制執行程序終結前，向執行法院對債
      權人提起異議之訴。」強制執行法第15條前段定有明文。
      第三人對於執行標的物有所有權，除非就執行債務人之債
      務負有擔保責任，否則，無受強制執行之義務。又第三人
      之所有權取得，必須於法律上能有效對抗執行債權人為必
      要。若第三人主張之所有權，因未登記或尚未交付，執行
      債權人得主張所有權屬於執行債務人者，第三人不得排除
      強制執行。本件上訴人既主張其為系爭未保存登記建物之
      所有權人，自應就該事實負舉證之責任，如上訴人不能證
      明其為系爭建物所有權人之事實，則不能認定其為系爭建
      物之所（共）有人，執行債權人即被上訴人得主張所有權
      屬於執行債務人丙○○，上訴人自無排除本件關於系爭建
      物強制執行之權利，即應駁回上訴人之請求。
（二）又按最高法院96年度台上字第2851號判決意旨固指主管機
      關核發建造執照所載之起造人僅為聲請核發建造執照之人
      而已，未辦理建物第一次所有權登記以前，房屋所有權屬
      於出資興建之原始起造人，非謂建造執照所載之起造人，
      必為興建建物而原始取得其所有權之人等語。又稅捐機關
      之納稅名義人，亦僅為行政稅籍管理，不得因該登記而否
      認原始起造人之所有權。惟上開意旨僅係指出就未辦理保
      存登記之建物之所有人究為何人，不得逕（僅）以建造執
      照記載某人為起造人或某人為該建物之納稅義務人即認該
      人為所有人，並非謂不得以該證據（文書）為推認事實之
      基礎。查，訴外人丙○○於88年5月24日即為興建系爭建
      物，以自己名義申請指示建築線並經嘉義縣政府建設局勘
      測完竣，於88年7月23日檢還申請書等情，有丙○○於原
      審94年度訴字第278號拆屋還地事件審理時提出之嘉義縣
      政府88年7月23日八八嘉建局都字第21962號函及所附建築
      線指示（定）申請書可按（見該事件卷第203頁至第206頁
      ），另依丙○○提出之建造執照申請書上亦以丙○○為起
      造人（見前開278號卷第210頁）。參以系爭建物坐落土地
      之共有人葉天保於該事件審理時到院證稱：系爭建物並非
      921地震後才開始興建等語（見前開278號卷宗第58頁），
      堪認丙○○早於88年5月間即為興建系爭建物而為準備，
      而且在88年9月21日以前即已開始建築。是上訴人若真為
      系爭建物共有人之一，則何以未在建造執照申請書上及申
      報房屋稅籍時，並申報為起造人或共有人？而依上開房屋
      稅款繳款書之記載，納稅義務人僅訴外人丙○○1人，而
      上訴人卻置身事外，既主張為所有權人，竟無證據足證其
      有參與興建系爭建物及繳納房屋稅之行為，顯與常情有悖
      ，難令人置信。又酌以原審法院94年度訴字第398號分割
      共有物事件之94年8月8日勘驗筆錄記載：「原告（指丙○
      ○）所有之二樓鋼筋水泥建物，三樓加蓋鐵皮屋，此建物
      北邊有一鐵皮車庫」等語，丙○○於95年2月13日提出之
      民事辯論要旨狀亦記載「原告（指丙○○）已於如複丈成
      果圖C部分建有三層樓房一棟」等語，於該事件上訴審，
      丙○○亦均未提及系爭建物係其與他人共同出資建造；又
      於上訴本院97年度上易字第119號分割共有物之過程亦未
      提出該建物係與他人共同出資之陳述，即:97年6月27日本
      院勘驗筆錄之勘驗結果亦載為「丙○○房屋為磚造及RC磚
      造。丙○○房屋面向北興路。」更於本件執行事件即原法
      院執行處97年度執字第10005號強制執行事件中，於97年6
      月24日丙○○陳稱：「房屋係伊所蓋。」等語，於97年8
      月27日提出民事呈報狀謂「債務人(即丙○○)係老農，窮
      畢生積蓄始建造系爭房屋..。」等語，於97年9月16日法
      官問丙○○:對乙○○聲請拆除你的房子有何意見?等語，
      丙○○答稱:希望等分割共有物判決後請求暫緩執行，因
      為「我」蓋這棟房子花了將近500萬元等語，其同樣未提
      及系爭建物係與他人合建之事，以上有勘驗筆錄2份、民
      事辯論要旨狀、民事呈報狀及執行筆錄等各1份在卷足稽
      （見本院卷第87-93、110頁）。另於原審法院94年度訴字
      第278號拆屋還地事件之訴訟過程中均主張系爭建物係由
      其所建築，並未提及與他人共同興建之內容。且丙○○於
      房地被強制執行後亦以其名義提起債務人異議之訴，有原
      審法院98年度訴字第55號民事判決書1份可按（見原審卷
      第34、35頁），於該案件丙○○亦具狀主張系爭建物為伊
      所建，並提出係丙○○申請指定建築線之公文(見本院卷
      第122頁），於本件上訴人第三人異議之訴一審判決敗訴
      後，於99年1月21日丙○○又以其名義再次提起債務人異
      議之訴主張系爭建物為伊所建，亦有民事起訴狀1份在卷
      可佐（見本院卷第83、84頁），均與上訴人主張其係與丙
      ○○共同出資興建云云，顯相牴觸，況被上訴人早在97年
      4月間即執前開執行名義聲請對於丙○○為拆除系爭建物
      之強制執行，上訴人與丙○○為夫妻且又居住於系爭建物
      之內，應無不即時知情之理。是若上訴人確實亦為出資興
      建系爭建物之所有權人，衡諸情理及經驗法則，上訴人為
      避免自己所有系爭建物遭拆除，以維護自己的權益，必在
      本件強制執行開始即迫不及待提起第三人異議之訴以資救
      濟，斷無待丙○○所提債務人異議之訴敗訴確定後，始提
      起本訴之理。稽上，益徵系爭建物係丙○○所建，應為其
      單獨所有無訛。
（三）再查，依上訴人所提出之存摺影本及太保市農會函覆檢送
      之活期儲蓄存款收入傳票、取款憑條（見原審卷第15頁背
      面、第65頁至第66頁背面）記載，固有於88年12月24日自
      上訴人設於嘉義縣太保市農會之0000000-00-0000000帳戶
      內轉帳22萬元至丙○○之0000000-00-0000000號帳戶內，
      及於同日在上訴人上開帳戶亦為丙○○提領8萬元現金之
      事實，但縱認前開所提領8萬元現金亦係丙○○前往提領
      ，至多亦僅能證明丙○○曾自上訴人之前開帳戶內取得30
      萬元之事實而已，尚不足以認定該30萬元係上訴人之出資
      。況丙○○主張上訴人出資1、2百萬建屋並無證據，且證
      詞與上訴人於原審主張不一，並不可採。又關於上訴人所
      主張30萬元之用途為何，僅有上訴人自己之陳述，並無證
      據可以證明作為興建系爭建物之用。雖上訴人聲請證人蕭
      又逞到庭證稱:十年前左右，整個房屋內的鋼構及頂樓的
      烤漆鋼板都是我做的，其他水泥都不是我做的等語（見原
      審卷第93頁），而系爭建物約在90年間完工，證人蕭又逞
      應僅在系爭建物興建完成後施作系爭建物上之違章烤漆鋼
      板而已，此與前開22萬元轉帳期間不一致。且證人蕭又逞
      稱：連工錢差不多7、80萬元等語（見原審卷第94頁），
      此與上訴人於原審98年12月11日陳報狀所述：鋼骨架約80
      萬元、3分鐵約為10萬元、輕鋼架約20萬元，工資約170萬
      元等語（見原審卷第104頁），亦不符合。又上訴人雖於
      原審起訴狀附其農會存摺明細（見原審卷第15頁反面）而
      主張88年12月24日其有提出22萬元作為共同出資興建之依
      據，該款項係轉至蕭又逞戶頭，然經原審函查結果，係丙
      ○○自行從上訴人帳戶轉帳入丙○○戶頭，並非如於原審
      98年10月15日言詞辯論時原告代理人稱：匯入工頭蕭又逞
      戶頭云云（見原審卷第68、70頁）。另關於轉帳22萬元之
      用途，丙○○於本院陳稱係其拿去自行購買3分鐵、四分
      鐵及大片鋼鐵等材料云云（見本院卷第133頁），然蕭又
      逞於原審卻證稱:鋼鐵、烤漆板等材料皆伊購買等語（見
      原審卷第94頁）。顯然對於上開轉帳22萬元之用途，丙○
      ○之供述與蕭又逞之供述不符，難予遽採。又上訴人主張
      伊與丙○○共同從事農事（農務），亦有收入可供出資（
      見本院卷第124頁），惟丙○○卻稱上訴人在餐廳當廚師
      （見本院卷第133頁反面），並未從事農事，丙○○之供
      述亦與上訴人之主張不一，難予採信。又查蕭又逞於原審
      到場證稱：我幫他們蓋房屋時，沒有說誰要蓋房屋等語（
      見原審卷第94頁），其雖又證稱：原告及其配偶都有跟我
      接洽蓋房子的事，買材料的錢及工資有時是原告拿給我，
      有時是她先生，施工的時候，原告也有在現場等語（見原
      審卷第93頁至第95頁），惟上訴人與丙○○為夫妻關係，
      系爭建物亦為上訴人使用乙節，為上訴人自承（見原審卷
      第5頁），足認興建系爭建物至少係為供丙○○與上訴人
      共同使用，則在系爭建物興建過程，上訴人自無不予關心
      之理，是則上訴人曾在施工期間出現於現場，或與工人接
      洽施工，或交付工程款等，亦為人之常情，自亦不能據此
      即認上訴人亦係出資興建系爭建物之人。基上，益徵上訴
      人與丙○○共同出資興建系爭建物乙節非實，不足遽信。
（四）復查興建系爭建物之工程款約420萬元乙節，業經上訴人
      陳明在案，則上訴人所主張自己之出資額（30萬元）約僅
      占總工程款之百分之七而已，且依上訴人提出訴外人丙○
      ○之存摺影本之記載，在自上訴人帳戶轉帳22萬元及提領
      8萬元之前，其存款（活期儲蓄存款）固僅有3千餘元，但
      在89年1月25日及同年5月2日，即分別有定期存款129萬餘
      元及99萬餘元存入其活期儲蓄存款帳戶（見原審卷第82頁
      至第84頁），足認丙○○並非真正欠缺興建房屋之資金，
      前開轉帳及現金之提領，應僅係丙○○之興建過程一時欠
      缺現金，而其所存上開定期存款又未到期，恐提前解約遭
      受利息損失，乃向上訴人調借金錢應急，此由上訴人於原
      審審理時陳稱因為蓋房屋不夠用，我就拿錢給他趕快去付
      款等語益明。綜上，上訴人未能提出積極證據足證其主張
      與丙○○共同出資興建系爭建物之事實，故難予認定上訴
      人為系爭建物之所有人。
六、綜上所述，本件上訴人主張其為系爭建物之所有人，本於排
    除本件強制執行之權利或法律上地位，請求撤銷本件執行程
    序關於執行名義附圖B所示部分建物即系爭建物之強制執行
    程序，為不足採，被上訴人抗辯依房屋稅款繳款書之記載，
    納稅義務人僅訴外人丙○○1人，並非共有，又系爭房屋建
    造執照申請書之起造人亦為丙○○，且丙○○於上開歷次訴
    訟中亦主張系爭建物為伊所建，益徵系爭建物為丙○○單獨
    所有。況上訴人未能提出證據證明其有與丙○○共同出資興
    建系爭建物之事實，故上訴人非系爭建物之所有人等語，尚
    屬可信。從而上訴人本於所有權及依強制執行法第15條前段
    規定第三人異議之訴等法律關係，請求撤銷系爭建物之強制
    執行程序，於法無據，不應准許。原審為上訴人敗訴之判決
    ，並無不合。上訴意旨指摘原判決不當，求予廢棄改判，為
    無理由，應予駁回。
七、本件事證已臻明確，兩造其餘攻擊防禦方法核與判決結果不
    生影響，爰不一一論述，併予敘明。
八、據上論結，本件上訴為無理由，依民事訴訟法第449條第1項
    、第78條，判決如主文。
中    華    民    國    99    年     6    月    29    日
                  民事第三庭    審判長法  官  黃崑宗
                                      法  官  蘇重信
                                      法  官  王浦傑
上為正本係照原本作成。
不得上訴。
中    華    民    國    99    年    6     月    30    日
                                      書記官  廖英琇

司法院資訊處製作；財團法人民間司法改革基金會備份。
